臺灣高等法院刑事裁定　　　　　　　　　99年度抗字第1527號
抗　告　人
即　被　告　李家豪
具　保　人　李煌義
上列被告因涉犯妨害自由等案件，不服臺灣臺北地方法院99年度
訴字第229 號，中華民國99年10月26日所為沒入保證金之裁定，
提起抗告，本院裁定如下：
    主  文
抗告駁回。
    理  由
一、抗告意旨略以：抗告人即被告李家豪於偵查中並未屢傳拒不
    到庭，被告係因遭澳門檢察院拘押，並非逃匿云云。
二、按具保之被告逃匿者，應命具保人繳納指定之保證金額，並
    沒入之；不繳納者，強制執行；保證金已繳納者，沒入之；
    前項規定，於檢察官依第93條第3項但書及第228條第 4項命
    具保者，準用之；沒入保證金，以法院之裁定行之。刑事訴
    訟法第118條、第121條第1項分別定有明文。
三、本件被告係涉犯妨害自由等罪，於偵查中經拘提到案後，檢
    察官指定保證金額新臺幣(下同)3 萬元而免予羈押，具保人
    李煌義於民國98年 7月29日繳納具保金後，由檢察官將被告
    釋放，有98年 7月28日檢察官偵查訊問筆錄影本、臺灣臺北
    地方法院檢察署被告具保責付辦理程序單、臺灣臺北地方法
    院檢察署刑事保證金收據在卷可稽(見北檢98年度偵字第176
    03號卷二第35頁、第37頁、第38頁) 。嗣檢察官以被告涉犯
    刑法第277條第1項傷害罪、第302條第1項妨害自由罪，於98
    年12月14日將被告提起公訴(起訴案號：98年度偵字第17603
    號、第22104號)，原審以被告經傳喚、拘提不到，認其有逃
    匿之事實，於99年4月7日對被告發佈通緝，亦有送達證書、
    拘提報告、原審法院通緝稿、本院通緝紀錄表在卷可憑 (見
    原審卷一第53頁、第54頁、第78頁、第153頁至第157頁、第
    203頁)。
四、經查，依據臺北縣政府警察局新店分局99年 1月28日北縣警
    店刑字第0990002957號函、99年3月24日北縣警店刑字第099
    001424 8號函載說明，被告於98年12月14日在澳門賭場因使
    用偽造美鈔為當地警方逮捕，並移送澳門檢察院偵辦，現拘
    押於澳門路環監獄候審(見北檢98年度偵字第17603號卷四第
    58頁、原審卷一第159頁)，則被告於原審審理期間，固係因
    澳門司法機關對其施以拘禁之強制處分，始無法返國接受審
    判。惟查，被告經檢察官於98年 7月22日簽發拘票交警於同
    年月28日拘提到案後，經檢察官予以訊問並諭知具保，衡情
    被告自該時起已明知其涉案情節重大。乃被告竟經合法通知
    復於98年12月 9日拒不到庭，更於同年月14日檢察官起訴當
    天出境至澳門，此有入出國日期證明書在卷可憑 (詳原審卷
    一第151頁)，參以被告之妻鄭秀楹於99年10月17日警詢時，
    對於被告因何事於98年12月14日出境至澳門，答稱：「我不
    清楚。李家豪要出門很少告訴我」等語(見原審卷三第16頁)
    ，顯見被告之妻對被告之行蹤亦難以掌握，則被告明知有案
    在身，猶出境至澳門，且未對家人交代行縱，其有規避該案
    偵、審之意圖甚明。至被告現遭拘押於澳門路環監獄，係在
    其潛逃出境至澳門後所發生之事，自不足以據為其未逃匿之
    有利認定。
五、綜上，原審依卷證資料，本於自由證明原則，以被告經合法
    傳喚、拘提均未到案，顯已逃匿，而具保人經合法傳喚，亦
    未按期偕同被告到庭，而裁定沒入具保人所繳納之保證金 3
    萬元，核無不合。被告以其係經澳門檢察院拘押，並非逃匿
    云云提起抗告，為無理由，應予駁回。
六、據上論結，應依刑事訴訟法第412條，裁定如主文。
中    華    民    國   100    年    1     月    25    日
                  刑事第十三庭  審判長法  官  楊貴雄
                                      法  官  王復生
                                      法  官  宋松璟
以上正本證明與原本無異。
不得再抗告。
                                      書記官  蘇秋
中    華    民    國   100    年    1     月    25    日